【裁判字號】    98,抗,314
【裁判日期】    980227
【裁判案由】    撤銷假扣押裁定
【裁判全文】
臺灣高等法院民事裁定                   98年度抗字第314號
    抗告人  甲○○
上列抗告人因債權人金龍裝運有限公司與債務人三泰旅行社股份
有限公司間撤銷假扣押事件，聲請裁定更正，對於中華民國九十
七年十二月三十日臺灣臺北地方法院九十六年度全聲字第一三九
八號所為裁定提起抗告，本院裁定如下：
    主  文
原裁定廢棄，應由臺灣臺北地方法院更為裁定。
    理  由
一、按裁定如有誤寫、誤算或其他類此之顯然錯誤者，法院得隨
    時或依聲請以裁定更正之，民事訴訟法第二百三十九條準用
    同法第二百三十二條第一項前段定有明文。所謂錯誤，應包
    括當事人姓名或名稱之錯誤在內（最高法院六十九年台職字
    第三號判例意旨參照）。次按公司之清算，以董事為清算人
    ，但本法或章程另有規定或股東會另選清算人時，不在此限
    ；不能依前項之規定定清算人時，法院得因利害關係人之聲
    請，選派清算人，公司法第三百二十二條亦定有明文。
二、本件抗告意旨略以：抗告人從未參與相對人三泰旅行社股份
    有限公司（下稱三泰公司）之經營或投資，民國九十二年間
    頃聞伊成為三泰公司之監察人，隨即於九十二年六月二十三
    日寄發存證信函要求三泰公司更換，惟未獲置理，因遭第三
    人冒用擔任三泰公司之股東及監察人，即將提出刑事告訴，
    故原法院依相對人之聲請更正撤銷假扣押裁定上三泰公司之
    法定代理人為伊，實有錯誤，應予廢棄等語。
三、經查，本件相對人即債權人金龍裝運有限公司（下稱金龍公
    司）前對於債務人泰旅行社有限公司聲請假扣押，經原法
    院准許核發七十五年度全字第一０一七號假扣押裁定，嗣金
    龍公司聲請撤銷上開假扣押裁定，經原法院於九十六年十二
    月十二日裁定准許在案，有假扣押裁定（見原法院卷第二０
    頁）、撤銷假扣押裁定（見原法院卷第三０頁）在卷可稽。
    嗣因依金龍公司所提出之三泰公司最近變更登記事項卡（見
    原法院卷第五二至五四頁）所示，三泰公司之董事均已辭任
    ，僅有監察人即抗告人甲○○之記載，原法院因而於九十七
    年十二月三十日將上開撤銷扣押裁定之當事人欄中關於相對
    人之記載，更正為「相對人三泰旅行社股份有限公司  設台
    北市○○區○○路172號4樓之9」、「法定代理人甲○○ 住
    彰化縣彰化市○○街9號」。然依三泰公司最近一次的股份
    有限公司變更登記事項卡（見原法院卷第五二至五四頁）記
    載，三泰公司已於九十二年八月五日向主管機關辦理解散登
    記，依公司法第二十四條規定，三泰公司即應行清算，雖當
    時董事三人（即董事長林洋洲、董事邱明仁、董事謝沛澤）
    已註記辭任，仍非不得依公司法或三泰公司章程或股東會選
    任清算人，或聲請法院選派清算人，原法院未予查明，逕認
    「監察人甲○○」即抗告人為三泰公司之法定代理人，自嫌
    率斷。另依公司法第三百二十六條之規定，清算人於就任後
    尚應將相關表冊送交監察人審查，可知監察人與清算人係處
    於監督、被監督之地位，尚不能因三泰公司全體董事已辭任
    ，即逕認監察人即抗告人為三泰公司之清算人。抗告人辯稱
    其遭第三人冒用擔任三泰公司監察人，雖提出存證信函（見
    本院卷第九頁）為證，然存證信函僅為抗告人單方面主張，
    抗告人復未能提出其他證據（例如刑事或民事確定判決、偽
    造行為人之自認等）證明，此部分所辯固難採信，惟三泰公
    司之法定代理人究為何人，係屬法院職權調查事項，原法院
    自應依法調查之。是原裁定列抗告人為三泰公司之法定代理
    人，尚有未洽，抗告意旨雖未指摘及此，惟原裁定既有不當
    ，仍應由本院將原裁定廢棄，發回原法院更為適法之裁定。
    又假扣押裁定所列「泰旅行社有限公司」是否與原裁定所
    列「三泰旅行社股份有限公司」為同一法人，案經發回，應
    一併注意查明，附此敘明。
四、據上論結，本件抗告為有理由，爰裁定如主文。
中    華    民    國    98    年    2     月    27    日
                  民事第十庭
                      審判長法  官  黃豐澤
                            法  官  吳謀焰
                            法  官  林麗玲
正本係照原本作成。
不得再抗告。
中    華    民    國    98    年    3     月    3     日
                            書記官  陶美玲


司法院資訊處製作；財團法人民間司法改革基金會備份。
